【裁判字號】    91,交上訴,105
【裁判日期】    920320
【裁判案由】    業務過失致死
【裁判全文】
臺灣高等法院高雄分院刑事判決          九十一年度交上訴字第一五號
    上  訴  人  台灣高雄地方法院檢察署檢察官
    被      告  乙○○
右上訴人因被告業務過失致死案件，不服臺灣高雄地方法院九十一年度交訴字第一九
一號中華民國九十一年九月卅日第一審判決（起訴案號：臺灣高雄地方法院檢察署九
十一年度偵字第一三八０三號），提起上訴，本院判決如左：
      主      文
上訴駁回。
乙○○緩刑貳年。
      事      實
一、乙○○考領有大貨車之普通駕駛執照，平日以駕駛自用大貨車至市場批發、販售
    魚貨為業，係以駕駛為附隨業務之人。於民國九十一年六月二十九日凌晨三時許
    ，駕駛車牌號碼Ｋ６─五○九號自用大貨車從高雄縣茄萣鄉至岡山鎮魚市場批魚
    貨販售，途經時速限制為五十甲里之高雄縣岡山鎮岡農新村六十二號前時，其所
    駕駛之自用大貨車發生故障，本應注意汽車發生故障不能行駛時，應即設法移置
    於無礙交通之處，該故障車輛在未移置前或移置後均應豎立車輛故障標誌，該標
 誌在行車時速逾四十甲里之路段，應豎立於車身後方三十甲尺至一百甲尺之路面
    上，交通擁擠之路段，應懸掛於車身之後部，而依當時情形又無不能注意之情事
    ，乙○○竟疏未注意，於其車後方未豎立車輛故障標誌，將其停於前開地點之機
    車道上，適鄭吉宏於同日上午九時三十分許，駕駛車號ＬＺＶ─五二一號重機車
    亦行經上開路段之機車道，亦疏未注意車前路況自後撞上開故障自用大貨車之右
    後車斗後人車倒地，因而受有腦挫傷顱內出血之傷害，於送醫途中傷重不治死亡
    。
二、案經鄭吉宏之父丙○○訴請高雄縣警察局岡山分局移送台灣高雄地方法院檢察署
    檢察官偵查起訴。
      理      由
一、右開事實，業據被告乙○○分別於警訊、偵查中、原審及本院供承不諱，核與告
    訴人丙○○於警訊、偵查中、原審及本院指訴，證人即警員劉豐華於原審證述之
    情節相符，並道路交通事故調查報告表（含事故現場圖）、司法警察處理變死案
    件初步調查報告表各一份及車禍現場照片八張在卷可憑。又被害人鄭吉宏因本件
    車禍受有腦挫傷顱內出血之傷害而於送醫途中傷重不治死亡之情，亦經檢察官督
    同法醫師相驗明確，制有勘驗筆錄、相驗屍體證明書、驗斷書各一紙在卷足憑。
    次查，汽車發生故障不能行駛時，應即設法移置於無礙交通之處，該故障車輛在
    未移置前或移置後均應豎立車輛故障標誌，該標誌在行車時速四十甲里之路段，
    應豎立於車身後方五甲尺至三十甲尺之路面上，在行車時速逾四十甲里之路段，
    應豎立於車身後方三十甲尺至一百甲尺之路面上，交通擁擠之路段，應懸掛於車
    身之後部，道路交通安全規則第一百十二條第一項第十二款定有明文，被告考領
    有大貨車駕駛執照，自應知悉上情，而依其所自承：車輛故障當時，該處人車很
    多等語，自應於車身後部懸掛故障標誌，而依當時客觀情形並無不能注意之情形
    ，被告竟疏於注意及此，未懸掛任何標誌即將該故障車停於機車道中央後擅自離
    去，致嗣後行經該處之鄭吉宏因亦疏未注意車前狀況，而自後撞上該貨車右後車
    斗，人車倒地受傷後傷重死亡，從而被告就本件車禍之發生顯有過失甚明。而被
    害人鄭吉宏因本件車禍死亡之情，已如前述，是被告未盡其前開注意義務之行為
    ，核與被害人之死亡結果間顯有相當因果關係。至被害人當時騎車自後撞上被告
    停在該處之故障車輛，可知其亦疏未注意車前狀況，亦即其就本件車禍之發生與
    有過失，然此並不因而解免被告之罪責。綜上所述，本件事證已臻明確，被告之
    犯行，堪以認定。
二、按刑法上所謂業務，係指個人基於其社會地位繼續反覆所執行之事務，其主要部
    分之業務，固不待論，即為完成主要業務所附隨之準備工作與輔助事務，亦應包
    括在內，上訴人陳國杖雖以種植果樹，務農為業，但平日既備有自用小貨車一輛
    ，反覆載運農具從事耕作或裝載收成之果實至市場販賣，即係以駕駛車輛為附隨
    業務之人（最高法院八十一年度台上字第一二二四號判決參照）。查被告乙○○
    平日以駕駛自用大貨車至市場批發、販售魚貨為業之事實，業據其供明在卷，則
    依前開說明，其即係以駕駛為附隨業務之人。其因前開過失行為致被害人於死，
    核其所為，係犯刑法第二百七十六條第二項之業務過失致人於死罪。原審因而適
    用刑法第二百七十六條第二項、第四十一條第一項，罰金罰鍰提高標準條例第一
    條前段、第二條之規定，並審酌被告尚無犯罪前科，犯後坦承犯行，被害人就本
    件車禍之發生亦與有過失，及迄未與被害人家屬達成和解等一切情狀，量處有期
    徒刑六月，並諭知如易科罰金，以三百元折算一日。經核原判決認事用法並無不
    合。量刑亦屬適度。甲訴人循告訴人之請求提起上訴，指摘原判決量刑過輕不當
    ，難認有理由，應予駁回。
三、查被告前未曾受有期徒刑以上刑之宣告，有台灣高等法院被告全國前案紀錄表在
    卷可稽。茲因一時不慎，觸犯刑章，且於本院審理中已與告訴人成立民事和解，
    並賠償完畢，告訴人亦表示不願追究，有和解書一紙在卷可按。經此偵審程序及
    科刑教訓，當知所警惕，應無再犯之虞。本院因認被告所受刑之宣告，以暫不執
    行為適當，併宣告緩刑二年，以啟自新。
據上論斷，應依刑事訴訟法第三百六十八條、刑法第七十四條第一款，判決如主文。
本案經檢察官彭南雄到庭執行職務。
中    華    民    國     九十二     年       三       月     二  十     日
                              臺灣高等法院高雄分院刑事第三庭
                                  審判長法官  周賢銳
                                        法官  黃建榮
                                        法官  謝宏宗
右正本證明與原本無異。
如不服本判決應於收受本判決後十日內向本院提出上訴書狀，其未述上訴理由者，
並得於提起上訴後十日內向本院補提理由書狀（均須按他造當事人之人數附繕本)「
切勿逕送上級法院」。
                                書記官  賴梅琴
中    華    民    國     九十二     年       三       月     二十一     日
附錄：本判決論罪科刑法條：
刑法第二百七十六條第二項
從事業務之人，因業務上之過失犯前項之罪者，處五年以下有期徒刑或拘役，得併科
三千元以下罰金。
                                                                    Ａ


司法院資訊處製作；財團法人民間司法改革基金會備份。
